臺灣高雄地方法院刑事判決　　　　　　　　　　　　九十一年度易字第一五六一號
　　公　訴　人　臺灣高雄地方法院檢察署檢察官
　　被　　　告　甲○○
右列被告因恐嚇取財等案件，經檢察官提起公訴（九十一年度偵字第六八五七號），
本院判決如左：
    主  文
甲○○意圖為自己不法之所有，以恐嚇使人將本人之物交付，未遂，處有期徒刑壹年
。
    事  實
一、甲○○意圖為自己不法之所有，於民國九十一年三月二十九日凌晨二時許，在高
    雄縣旗山鎮○○○路七四號前，見乙○○所有之車牌號碼ＶＵ－一二五二號自用
    小客車停放於該處，車鑰匙未拔下，即徒手將該自用小客車竊取得手，旋於同日
    上午七時許，依照竊得車內所留乙○○之行動電話號碼，撥打電話向乙○○恐嚇
    稱：須要先拿新台幣（下同）二萬元出來，我再告訴你車在哪裡等語，致令乙○
    ○心生畏懼，嗣經乙○○與其多次討價還價後，甲○○始同意將贖車之款項降為
    八千元，並指示乙○○將錢放進香菸盒內並放置於旗尾橋橋墩上。羅茂昌遂依其
    指示將一個裡面並未裝錢之香菸盒以紅色塑膠袋包妥後，放置於旗尾橋橋墩上，
    嗣甲○○於同日上午十一時許前去取錢時，為埋伏員警追捕查獲，扣得上開香菸
    盒及紅色塑膠袋各一個，並於高雄縣旗山鎮○○路東林超市旁尋獲上開乙○○遭
    竊之自用小客車（業經乙○○領回）。
二、案經高雄縣警察局旗山分局報請台灣高雄地方法院檢察署檢察官偵查起訴。
    理  由
一、訊據被告甲○○對於在右揭時、地，竊取被害人乙○○所有之車牌號碼ＶＵ－一
    二五二號自用小客車得手後，並依照竊得車內所留被害人之行動電話號碼，撥打
    電話要被害人交付兩萬元與伊，後因與被害人討價還價而降為八千元等情均坦承
    不諱，惟否認有何恐嚇取財之犯行，辯稱：我是向他說要借錢，再幫他找車子云
    云。經查，右揭被告恐嚇被害人需先拿出兩萬元方要告知其車在何處等情，以及
    被害人如何與被告討價還價之過程，業據被害人於警訊中指訴綦詳，且被告既稱
    其與被害人原本認識，伊只是要向被害人借錢，其大可直接向其借錢，顯不須先
    偷竊被害人所有之自用小客車再以幫忙找車之名向被害人借錢，更毋須指示被害
    人將錢放進香菸盒內並放置於旗尾橋橋墩上，足認被告即欲憑藉竊得之車恐嚇被
    害人使其交付財物無訛，是被告辯稱只是要向被害人借錢云云，顯不足採。此外
    ，復有贓物認領保管單一紙、照片八幀、車籍作業系統一紙附卷可稽，另有香菸
    盒及紅色塑膠袋各一個扣案可佐，被告竊盜及恐嚇取財之犯行，堪以認定。再查
    ，公訴人於起訴事實中雖認被告有取得被害人裝於香菸盒內之八千元等情，而告
    訴人亦稱：「我依照他的話把錢用塑膠袋包好再裝進香菸盒內，拿到旗尾橋墩上
    放」等語，然其亦陳稱：「我於八時三十分至派出所報案」、「當時警方已派另
    一組員在附近埋伏... 我們也至附近換另一部車，到了十一時許有一部未懸掛車
    牌的福特灰色自小客車將車開至旗尾橋，將橋墩上裝有八千元之煙盒拿走，立刻
    往美濃方向疾駛，警方立即驅車跟進，在旗山鎮○○○路與旗屏路口將該車攔下
    」等語明確（見警卷第五頁），核與被告供述：「發現後面有一輛自小客在追我
    ，在旗屏路與延平二路紅燈前方車輛堵住，而遭警方查獲」等語相符（見警卷第
    二頁），是足見被告從取得該香菸盒起至遭警攔下止，均在警方之監控下，然員
    警將被告攔下後僅查扣得香菸盒及紅色塑膠袋各一個，卻未查獲贖金八千元；再
    佐以被害人既已報警處理，且香菸盒內是否裝有金錢從外觀上又無法知悉，其自
    有可能將空的香菸盒置於橋墩上誘使被告出現而使其落網，是被告辯稱香菸盒裡
    並沒有放八千元等語，尚堪採信。
二、核被告所為，係犯刑法第三百二十條第一項之普通竊盜罪及同法第三百四十六條
    第三項、第一項之恐嚇取財未遂罪。公訴人雖認被告恐嚇取財部分係犯刑法第三
    百四十六條第一項之恐嚇取財既遂罪，惟按刑法第三百四十六條之恐嚇罪，係以
    恐嚇使人生畏佈心而交付財物為要件，故如交付財物，並非因畏佈心所致，其恐
    嚇尚非既遂，被告雖以恐嚇使被害人生畏佈心，然被害人攜款前往交付，乃出於
    警察便利破案之授意，並非因其畏佈心所致，自應仍以恐嚇未遂論科，此觀最高
    法院四十二年台上字第七四六號判決意旨自明；本件被害人於當日上午八時三十
    分即已報警處理，嗣後仍於約定之時間依被告之指示將香菸盒放置於旗尾橋墩上
    ，嗣被告欲出面拿取贖款時，即為埋伏之警員跟監查獲，是被害人之所以放置香
    菸盒於橋墩上，顯出於為了使警方便利破案，並非因畏佈心所致，況被害人並未
    放置贖款現金八千元於香菸盒內，已如前述，故被告縱已取得香菸盒，仍未取得
    現金八千元，是本件被告恐嚇取財之行為僅止於未遂，應依刑法第二十六條前段
    之規定，按既遂犯之刑減輕之，公訴人以恐嚇取財既遂之法條起訴，容有未洽，
    起訴法條應予變更（最高法院四十二年臺上字第四四○號刑事判例、八十年度臺
    上字第一三一五號刑事判決意旨參照）。又被告所犯上開二罪間，有方法結果之
    牽連關係，應從一較重之恐嚇取財未遂罪處斷。爰審酌被告正值壯年，不思以正
    當手段獲取財物，先竊取他人之車再以之恐嚇他人交付財物，惡性非輕，惟其尚
    未實際獲得贖金，竊得之車亦已具被害人領回等一切情狀，量處如主文所示之刑
    。又扣案之香菸盒及紅色塑膠袋各一個，雖為被告恐嚇取財所取得，然仍應屬被
    害人所有，而非被告所有之物，本院爰不為沒收之諭知。
據上論斷，應依刑事訴訟法第二百九十九條第一項前段、第三百條，刑法第三百二十
條、第三百四十六條第三項、第一項、第五十五條、第二十六條前段，罰金罰鍰提高
標準條例第一條前段，判決如主文。
中      華      民      國      九十一      年      七    月  三十一    日
                                  臺灣高雄地方法院刑事第四庭
                                      審判長法官  黃建榮
                                            法官  張維君
                                            法官  盧怡秀
右正本證明與原本無異。
如不服本判決，應於判決送達後十日內，向本院提出上訴狀。
                                          書記官  林佳蓉
中      華      民      國      九十一      年      七    月  三十一    日
附錄論罪科刑法條：
中華民國刑法第三百四十六條 (單純恐嚇罪)
意圖為自己或第三人不法之所有，以恐嚇使人將本人或第三人之物交付者
，處六月以上五年以下有期徒刑，得併科一千元以下罰金。
以前項方法得財產上不法之利益，或使第三人得之者，亦同。
前二項之未遂犯罰之。
